臺灣士林地方法院刑事判決
111年度金訴字第60號
公  訴  人  臺灣士林地方檢察署檢察官
被      告  楊榮昌




上列被告因違反洗錢防制法等案件，經檢察官提起公訴（110年
度偵字第12295號、110年度偵字第13735號、110年度偵字第1409
0號）及移送併辦（110年度偵字第18706號），被告就被訴事實
為有罪之陳述，本院合議庭裁定由受命法官改行簡式審判程序審
理，判決如下：
    主  文
楊榮昌幫助犯洗錢防制法第十四條第一項之洗錢罪，處有期徒刑
肆月，併科罰金新臺幣壹萬元，罰金如易服勞役，以新臺幣壹仟
元折算壹日。
    事  實
一、楊榮昌明知金融帳戶為個人理財之重要工具，如任意提供予
    不具信任關係之人使用，極易遭人利用作為有關財產犯罪之
    工具，可能使不詳之犯罪集團藉以掩飾或隱匿犯罪所得之去
    向、所在，以逃避刑事追訴之用，竟仍基於縱使他人以其交
    付之帳戶資料作為詐欺取財、洗錢，亦不違背其本意之幫助
    犯意，於民國110年4月20日，前往中國信託商業銀行南京東
    路分行，辦理其於該分行所申設帳號000000000000號帳戶（
    下稱中信銀行帳戶）之網路銀行開通後，旋將登入上開帳戶
    網路銀行之帳號、密碼交予真實姓名年籍不詳、綽號「阿國
    」之成年男子，容任「阿國」使用上開金融帳戶資料。嗣「
    阿國」暨其所屬詐欺集團成員（無證據證明楊榮昌知悉人數
    有達三人以上）取得上開金融帳戶資料後，即意圖為自己不
    法所有，基於詐欺取財之犯意聯絡，於如附表所示時間，佯
    以如附表所示內容，對附表所示之林雲英、黃瀅珍、李琇瑤
    、林世清、鍾國垣等5人施以詐術，致渠等均陷於錯誤，分
    別依指示將附表所示款項匯至楊榮昌上開中信銀行帳戶內，
    並隨即為詐欺集團成員轉出至其他人頭帳戶內。嗣因林雲英
    等5人察覺有異，報警處理後始循線查獲上情。
二、案經林雲英訴由新北市政府警察局汐止分局、黃瀅珍訴由新
    北市政府警察局中和分局、李琇瑤訴由基隆市警察局第二分
    局、林世清、鍾國垣訴由嘉義市政府警察局第二分局報告臺
    灣士林地方檢察署檢察官偵查起訴暨移送併辦。
    理  由
一、按除被告所犯為死刑、無期徒刑、最輕本刑為3 年以上有期
    徒刑之罪或高等法院管轄第一審案件者外，於第一次審判期
    日前之準備程序進行中，被告先就被訴事實為有罪之陳述時
    ，審判長得告知被告簡式審判程序之旨，並聽取當事人、代
    理人、辯護人及輔佐人之意見後，裁定進行簡式審判程序，
    刑事訴訟法第273條之1第1項定有明文。查被告楊榮昌本案
    所犯係死刑、無期徒刑、最輕本刑為3年以上有期徒刑以外
    之罪，其於準備程序中就被訴事實為有罪之陳述，經告以簡
    式審判程序之旨，並聽取公訴人、被告之意見後，合議庭爰
    依首揭規定，裁定由受命法官獨任進行簡式審判程序。是本
    案之證據調查，依同法第273條之2規定，不受同法第159條
    第1項、第161條之2 、第161條之3 、第163條之1及第164 
    條至170 條所規定證據能力認定及調查方式之限制，合先敘
    明。
二、訊據被告就上開犯罪事實已於本院準備程序及審理時坦承不
    諱（見金訴卷第183至184、190頁），核與告訴人林雲英、
    黃瀅珍、李琇瑤、林世清、鍾國垣於警詢時之指訴情節大致
    相符（見110偵12295卷第9至15、17至19頁，110偵13735卷
    第9至17頁，110偵14090卷第31至37頁，110偵18706卷第17
    至19、39至40頁），另有中國信託商業銀行股份有限公司11
    0年6月2日、110年6月7日中信銀字第110224839141920、110
    224839145939號函檢附之帳戶客戶基本資料暨交易明細表2
    份、同公司111年2月22日中信銀字第111224839046754號函1
    紙（見110偵12295卷第67至78頁，110偵13735卷第63至74頁
    ，金訴卷第37頁），以及附表「相關證據」欄所示之非供述
    證據在卷可佐（證據出處詳如附表所載），足認被告之任意
    性自白與事實相符而可採信。因此，本案事證明確，被告之
    犯行堪予認定，應依法論科。
三、論罪科刑：
  ㈠按刑法上之幫助犯，係以幫助之意思，對於正犯資以助力，
    未參與實施犯罪構成要件之行為者而言。又按行為人提供金
    融帳戶提款卡及密碼予不認識之人，非屬洗錢防制法第2條
    所稱之洗錢行為，不成立同法第14條第1項一般洗錢罪之正
    犯；但如行為人主觀上認識該帳戶可能作為收受及提領特定
    犯罪所得使用，他人提領後即產生遮斷資金流動軌跡以逃避
    國家追訴、處罰之效果，仍基於幫助之犯意而提供，應論以
    幫助犯同法第14條第1項之一般洗錢罪（最高法院108年度台
    上大字第3101號刑事裁定意旨參照)。查被告將其中信銀行
    帳戶之網路銀行資料（包括登入帳號、密碼）交予「阿國」
    ，供「阿國」暨其所屬詐欺集團成員使用，被告主觀上應可
    預見上開帳戶可能作為詐欺集團收受及轉出特定犯罪所得使
    用，他人以網路銀行將款項轉出後，即產生遮斷資金流動軌
    跡。然而，因本案過程中並無證據證明被告有直接參與詐欺
    取財及洗錢之構成要件行為，亦無事證足認被告與實行詐欺
    取財及洗錢之詐欺集團成員間有犯意聯絡，故被告提供帳戶
    資料之行為，僅可認定係詐欺取財及一般洗錢罪構成要件以
    外之幫助行為，是核被告所為，係犯刑法第30條第1項前段
    、第339條第1項之幫助詐欺取財罪，及刑法第30條第1項前
    段、洗錢防制法第14條第1項之幫助洗錢罪。
　㈡被告以一個提供帳戶資料之幫助行為，使本案詐欺集團遂行
    詐騙如附表編號1至5所示之人，係同時侵害數個財產法益，
    亦同時觸犯幫助詐欺取財罪及幫助洗錢罪，為想像競合犯，
    應依刑法第55條之規定，從一重論以幫助洗錢罪。至檢察官
    移送併辦部分（即附表編號4至5部分），與檢察官起訴並經
    本院判處有罪之部分（即附表編號1至3部分）屬事實上一罪
    關係，本院自應併予審究。
　㈢被告對正犯資以助力而實施犯罪構成要件以外之行為，為幫
    助犯，依刑法第30條第2項之規定，按正犯之刑減輕之。又
    被告於本院審理程序時，就幫助洗錢犯行已自白不諱，應依
    洗錢防制法第16條第2項規定減輕其刑，並依法遞減輕之。
　㈣起訴書固記載被告前於107年間均因販賣手機門號SIM卡之詐
    欺案件，分別經本院以108年度易字第10號判決處有期徒刑3
    月確定、以108年度簡字第180號判決處有期徒刑2月確定，
    嗣合併定應執行有期徒刑4月確定，於109年7月31日執行完
    畢等情。然被告構成累犯之事實及應加重其刑之事項，均應
    由檢察官主張並具體指出證明之方法後，經法院踐行調查、
    辯論程序，方得作為論以累犯及是否加重其刑之裁判基礎（
    最高法院刑事大法庭110年度台上大字第5660號裁定意旨參
    照）。經查，公訴意旨雖已論及構成累犯之事實，但就應否
    加重其刑之相關事項，檢察官並無具體指出證明方法，揆諸
    上開說明，本院自無從就被告是否應依刑法第47條第1項規
    定加重其刑一節予以審究，附此敘明。
  ㈤爰以行為人之責任為基礎，審酌被告將其申設之帳戶資料提
    供予他人使用，以此方式幫助他人從事詐欺取財及洗錢之犯
    行，致使此類犯罪手法層出不窮，更造成犯罪偵查追訴之困
    難性，嚴重危害交易秩序與社會治安，所為實無足取，併審
    酌被告本案行為所造成告訴人受財產上損害程度、被告迄今
    未能賠償渠等損失，兼衡被告犯後最終已能坦承犯行，犯後
    態度尚可，兼衡其犯罪動機、目的、手段、無證據顯示有獲
    得利益，暨其自述國中畢業之智識程度，未婚，無子女，獨
    居，但無能力租房，工作係室內裝潢搬運材料，收入尚可之
    家庭與經濟狀況等一切情狀，量處如主文所示之刑，並諭知
    罰金易服勞役之折算標準。
四、不予宣告沒收之說明：
    被告供稱其將中信銀行帳戶之網路銀行資料交予「阿國」，
    係因「阿國」向其告稱做生意使用，其出於幫忙之意始提供
    等語（見金訴卷第184頁），又因本案卷內亦無積極證據證
    明被告就本案犯行獲有報酬，無從認定有何犯罪所得，故不
    予宣告沒收或追徵，末此敘明。
據上論斷，應依刑事訴訟法第273條之1第1項、第299條第1項前
段，判決如主文（依刑事判決精簡原則，僅記載程序法條文）。
 　　　　　
本案經檢察官王碧霞提起公訴，檢察官鄭潔如移送併辦，檢察官
郭騰月到庭執行職務。
中　　華　　民　　國　　111 　年　　5 　　月　　31　　日
                  刑事第三庭　　法  官  李東益
以上正本證明與原本無異。
如不服本判決應於收受送達後20日內向本院提出上訴書狀，並應
敘述具體理由。其未敘述上訴理由者，應於上訴期間屆滿後20 
日內向本院補提理由書 (均須按他造當事人之人數附繕本 )「切
勿逕送上級法院」。
                                書記官  謝涵妮
中　　華　　民　　國　　111 　年　　6 　　月　　6 　　日
附錄論罪科刑法條：
洗錢防制法第2條
本法所稱洗錢，指下列行為：
一、意圖掩飾或隱匿特定犯罪所得來源，或使他人逃避刑事追訴
    ，而移轉或變更特定犯罪所得。
二、掩飾或隱匿特定犯罪所得之本質、來源、去向、所在、所有
    權、處分權或其他權益者。
三、收受、持有或使用他人之特定犯罪所得。
洗錢防制法第14條第1項
有第二條各款所列洗錢行為者，處7年以下有期徒刑，併科新臺
幣5百萬元以下罰金。
刑法第339條第1項
意圖為自己或第三人不法之所有，以詐術使人將本人或第三人之
物交付者，處5年以下有期徒刑、拘役或科或併科50萬元以下罰
金。
刑法第30條
幫助他人實行犯罪行為者，為幫助犯。雖他人不知幫助之情者，
亦同。
幫助犯之處罰，得按正犯之刑減輕之。 
附表：
編號 告訴人 詐騙時間 詐騙內容 匯款時間、地點、方式 遭詐騙金額 (新臺幣) 相關證據 1 林雲英 110年4月21日10時許 詐欺集團成員假冒地檢署檢察官及警官撥打電話予林雲英佯稱：涉嫌洗錢，需匯款監管云云，並傳真假公文取信林雲英，致其陷於錯誤，而依詐欺集團成員指示將被告中信銀行帳戶設定為約定帳戶並匯款。 110年4月21日11時11分許，至彰化埔心郵局臨櫃匯款。 41萬2000元 1、郵局帳戶存摺影本1份（110偵12295卷第29至33頁） 2、郵政跨行匯款申請書1份（110偵12295卷第23頁） 3、台中銀行存摺影本1份（110偵12295卷第37至39頁） 4、台中銀行自動櫃員機交易明細2紙（110偵12295卷第25頁） 5、臺灣臺北地方法院檢察署分案申請書之假公文1份（110偵12295卷第35頁） 6、彰化縣警察局溪湖分局舊館派出所受理詐騙帳戶通報警示簡便格式表1份（110偵12295卷第45頁）     110年4月23日11時41分許，至彰化埔心台中銀行以自動櫃員機轉帳匯款。 40萬2000元      110年4月23日11時44分許，至彰化埔心台中銀行以自動櫃員機轉帳匯款。 59萬8000元  2 黃瀅珍 110年4月間 詐欺集團成員假冒「美盛」、「聚鈦國際」投資網站人員，向黃瀅珍佯稱：需依指示匯款投資，且若欲提領投資款要另匯款保證金云云，致其陷於錯誤，而依詐欺集團成員指示，以其所申辦之郵局帳號00000000000000號帳戶轉帳匯款。 110年4月23日15時28分許，在臺南市永康區住處以網路銀行轉帳匯款。 3萬元 1、告訴人黃瀅珍與假冒投資網人員「Zilong 　 」對話紀錄之手機翻拍照片1份（110偵13735卷第53至61頁） 2、臺南市政府警察局永康分局鹽行派出所受理詐騙帳戶通報警示簡便格式表（110偵13735卷第25頁）            110年4月23日15時30分許，在臺南市永康區住處以網路銀行轉帳匯款。 1萬元  3 李琇瑤 110年3月間 詐欺集團成員假冒「晨星」、「聖麒或聖麟」投資網站人員，以通訊軟體LINE向李琇瑤佯稱：需依指示儲值匯款，可下單操作投資獲利云云，致其陷於錯誤，而依詐欺集團成員指示，以其所申辦之國泰世華銀行帳號000000000000號帳戶轉帳匯款。  110年4月23日15時33分許，使用網路銀行轉帳匯款。 8萬元 1、國泰世華網路銀行匯款交易明細之手機翻拍照片1張（110偵14090卷第117頁） 2、告訴人李琇瑤與假冒投資網人員「造夢者Y」、「舒涵」、「群組（已顯示沒有成員）」、「總召-鴻文」、「晨星線上克服」、「SG聖麒官方客服」、「DR小資理財」對話紀錄之手機翻拍照片1份（110偵14090卷第51至85頁） 3、臺北市政府警察局松山分局中崙派出所受理詐騙帳戶通報警示簡便格式表（110偵14090卷第47頁）         4  林世清 110年4月15日12時許 詐欺集團成員假冒國際數位交易平台之投資人員，並以通訊軟體LINE暱稱「彬哥」向林世清佯稱：會有團隊指導員指導其如何操作平台以把玩賭博項目云云，致其陷於錯誤，因見該賭博網站於110年4月20日有專案活動，遂依詐欺集團成員指示以其所申辦之臺灣土地銀行帳號000000000000號帳戶臨櫃匯款。 110年4月23日14時57分許，至臺灣土地銀行忠孝分行臨櫃匯款。 5萬元 1、臺灣土地銀行匯款申請書1份（110偵18706卷第24頁） 2、臺北市政府警察局中山分局長安東路派出所受理詐騙帳戶通報警示簡便格式表（110偵18706卷第23頁）  5 鍾國垣 110年4月22日 詐欺集團成員先以社群網站臉書「投資賺錢為前提」廣告結識鍾國垣，再假冒博奕網站人員，以通訊軟體LINE與其聯繫，慫恿其至網站投資，佯稱保證獲利、穩賺不賠云云，致其陷於錯誤，而依詐欺集團成員指示以其所申辦之玉山銀行帳號0000000000000號帳戶臨櫃匯款。 110年4月23日13時53分許，至玉山銀行楊梅分行臨櫃匯款。 31萬6000元  1、玉山銀行新臺幣匯款    申請書1份（110偵18    706卷第61頁） 2、告訴人鍾國垣與假冒    投資網人員「總理國    慶」LINE對話紀錄擷    圖1份（110偵18706    卷第63至66頁） 3、桃園市政府警察局楊    梅分局楊梅派出所受    理詐騙帳戶通報警示    簡便格式表（110偵1    8706卷第47頁）